【裁判字號】    90,簡上,160
【裁判日期】    901130
【裁判案由】    違反公司法
【裁判全文】
臺灣桃園地方法院刑事判決                          九十年度簡上字第一六號
    上  訴  人  甲○○
    即  被  告
右上訴人因違反公司法案件，不服本院桃園簡易庭九十年七月三日九十年度桃簡字第
三五九號第一審簡易判決（起訴案號：九十年度偵字第五七一號），提起上訴，本院
管轄之第二審地方法院合議庭判決如左：
    主  文
原判決撤銷。
甲○○公司負責人，違反公司應收之股款，股東並未實際繳納，而以申請文件表明收
足之規定，處罰金新台幣陸萬元，如易服勞役，以新台幣玖佰元即銀元佰元折算壹
日。緩刑肆年。
    事  實
一、甲○○係設於桃園縣蘆竹鄉海湖村海湖十四之三十八號「昭帝股份有限公司」（
    以下簡稱昭帝公司）董事長，為公司負責人。其明知公司設立登記時，對股東應
    收之股款應確實繳納，不得僅以申請文件表明收足，而於民國八十八年九月間欲
    申請昭帝公司設立登記時，明知該公司股東應繳足之股款新台幣（下同）三千萬
    元，均未實際繳納，竟仍將股東已繳足股款之不實事項登載於其業務上作成之股
    東繳款明細表之文書上，並將向不知情之工商業顧問公司短期告貸所得款項現金
    三千萬元，存入以昭帝公司籌備處於中國農民銀行新莊分行所開設之帳號：00
    000000000號帳戶內，以取得昭帝公司設立時所需備置供主管機關審核
    之資金證明，再以上開不實之股東繳款明細表作為收足公司應收股款之文件，於
    八十八年九月七日持向台灣省政府建設廳辦理申請昭帝公司之設立登記，致使不
    知情之承辦公務員將此不實之事項登載於職務上所掌管之股份有限公司設立登記
    事項卡之公文書上，嗣甲○○於昭帝公司經核准設立登記後，隨即將前開款項自
    帳戶中領出清償借款，均足以生損害於公眾及政府主管機關對於公司設立登記管
    理之正確性。
二、案經經濟部移送台灣桃園地方法院檢察署檢察官偵查起訴。
    理  由
一、訊據被告甲○○固坦言右揭事實無訛，惟辯稱：不懂法律，請求給予緩刑云云。
    經查，右揭犯罪事實，除有被告之自白外，並有財政部台財融第八九三五三七八
    七號函、股份有限公司設立登記事項卡、昭帝股份有限公司設立登記資本查核報
    告書、昭帝股份有限公司設立股東繳納股款明細表、中國農民銀行帳號：000
    00000000號帳戶往來明細表各一份在卷可稽，足認被告自白與事實相符
    ，被告雖辯以上詞，惟不得因不知法律而免刑事責任，刑法第十六條前段定有明
    文，是其所辯尚非可得解免罪責之理由。綜上所述，本件事證已臻明確，被告犯
    行洵堪認定。
二、被告甲○○明知股款未繳足而仍製作不實之股東繳款明細表，作為表明收足公司
    應收股款之文件，再持以向台灣省政府建設廳申請公司設立登記，致使承辦人員
    將此不實之事項登載於其職務上所掌管之司設立登記事項卡之公文書上，核其所
    為，係犯修正前公司法第九條第三項、刑法第二百十六條、第二百十五條、第二
    百十四條之罪。其業務上登載不實之行為應為所犯行使業務上登載不實文書之高
    度行為所吸收，而不另論罪。再被告所犯違反修正前公司法第九條第三項之罪與
    所犯刑法第二百十六條、第二百十五條之行使明知為不實事項而登載於業務上作
    成之文書罪及刑法第二百十四條之使公務員登載不實罪三罪間，有方法結果之牽
    連關係，應依刑法第五十五條之規定，從一重依違反修正前公司法第九條第三項
    之罪論處。聲請意旨雖漏未論及被告所為亦犯刑法第二百十六條、第二百十五條
    之罪，惟此部分與聲請人聲請簡易判決處刑之違反修正前公司法第九條第三項、
    刑法第二百十四條犯行部分，有方法結果之牽連關係，屬判決上一罪，應為起訴
    效力所及，本院自應併予審究，附此敘明。原審以被告罪證明確，而予論罪科刑
    ，判處罰金新台幣六萬元，如易科罰金以新台幣九百元（即銀元三百元）折算一
    日，固非無見，惟上訴人即被告行為後，公司法已於九十年十一月十二日修正公
    布施行，關於公司應收之股款，股東並未實際繳納，而以申請文件表明收足，或
    股東雖已繳納而於登記後將股款發還股東，或任由股東收回者，公司負責人應處
    刑罰之規定，已由第九條第三項修正為同條第一項，且其中科或併科罰金部分，
    由修正前之新台幣六萬元以下，提高為新台幣五十萬元以上二百五十萬元以下，
    新舊法比較結果，以適用修正前之舊法較有利於行為人。原判決未及依刑法第二
    條第一項之規定為新舊法之比較適用，自屬無可維持。是被告以其不知法律而提
    起上訴，雖無可採，惟原判決既有如上之瑕疵，本院即應予以撤銷改判。爰審酌
    被告之素行，犯罪之動機、目的、手段、所生之危害及犯罪後之態度等一切情狀
    ，判處如主文第二項所示之刑，並諭知易服勞役之折算標準，以資懲儆。
三、末查被告前未曾受有期徒刑以上刑之宣告，有台灣高等法院被告全國前案紀錄表
    一份附卷可稽，其一時失慮，偶罹刑典，事後已坦承犯行，深具悔意，經此刑之
    宣告後，應知警惕而無再犯之虞，本院因認暫不執行其刑為當，爰併宣告緩刑四
    年，用啟自新。
據上論斷，應依刑事訴訟法第四百五十五條之一第三項、第三百六十九條第一項前段
、第三百六十四條、第二百九十九條第一項前段，修正前公司法第九條第三項、刑法
第十一條前段、第二條第一項但書、第二百十六條、第二百十五條、第二百十四條、
第五十五條、第四十二條第二項、第七十四條第一款，罰金罰鍰提高標準條例第一條
前段、第二條，現行法規所定貨幣單位折算新台幣條例第二條，判決如主文。
本案經檢察官王以文到庭執行職務。
中      華      民      國    九十      年     十一     月     三十     日
                          臺灣桃園地方法院刑事第一庭
                              審判長法  官   吳爭奇
                                    法  官   胡芷瑜
                                    法  官   范明達
右正本證明與原本無異。
不得上訴。
                                    書記官   孫立文
中        華        民        國   九十   年   十一   月    三十    日
附論罪科刑依據之法條：
刑法第二百十四條
刑法第二百十五條
刑法第二百十六條
修正前公司法第九條第三項


司法院資訊處製作；財團法人民間司法改革基金會備份。
